臺灣臺南地方法院刑事判決　
111年度交訴緝字第2號
公  訴  人  臺灣臺南地方檢察署檢察官
被      告  王一智


上列被告因公共危險等案件，經檢察官提起公訴（110年度偵字
第2685號），因被告於本院行準備程序中就被訴事實為有罪之陳
述，經本院裁定由受命法官獨任以簡式審判程序審理並判決如下
：
    主  文
王一智犯過失傷害罪，處拘役肆拾日，如易科罰金，以新台幣壹
仟元折算壹日；又犯肇事致人傷害逃逸罪，處有期徒刑陸月，如
易科罰金，以新台幣壹仟元折算壹日。
    事  實
一、王一智於民國109年12月4日0時6分許，駕駛車牌號碼000-00
    00號自用小客車，沿臺南市官田區官田里台1線由北往南方
    向行駛，行經前開台1線305.9公里處時，原應注意車前狀況
    及兩車並行之間隔，並隨時採取必要之安全措施，以避免交
    通事故之發生，而依當時天候晴、夜間有照明、路面鋪設柏
    油、乾燥、無缺陷、無障礙物、視距良好等情形，應無不能
    注意之情形，竟疏於注意車前狀況，亦未保持適當並行之間
    隔，即貿然行駛，適同向右前方有陳淑卿駕駛車牌號碼000-
    000號普通重型機車亦至該處，王一智所駕駛之車輛右側遂
    不慎擦撞陳淑卿左手臂，致陳淑卿重心不穩而人車倒地，並
    受有左側足部開放性傷口內側13公分、外側7公分、左側手
    肘挫傷、左側踝部挫傷、左側足部挫傷及左足蜂窩組織炎等
    傷害。詎王一智於肇事後，明知陳淑卿已倒地受傷，竟基於
    肇事逃逸之犯意，未對傷者採取適當救護，亦未向警察機關
    報告，即逕自逃逸離去。嗣經員警據報循線追查，始悉上情
    。
二、案經陳淑卿訴由臺南市政府警察局麻豆分局報告臺灣臺南地
    方檢察署檢察官偵查起訴。
    理  由
一、本件被告王一智所犯為死刑、無期徒刑、最輕本刑為3年以
    上有期徒刑以外之罪，亦非屬高等法院管轄之第一審案件，
    其於準備程序進行中，先就被訴事實為有罪之陳述，經法官
    告知簡式審判程序之旨，並聽取公訴檢察官之意見後，由法
    院依刑事訴訟法第273條之1第1項、第273條之2等規定，裁
    定由受命法官獨任進行簡式審判程序，且不受同法第159條
    第1項、第161條之2、第161條之3、第163條之1及第164條至
    第170條所規定證據能力認定及調查方式之限制，合先敘明
    。
二、上揭犯罪事實業據被告於本院審理時坦承不諱，並經證人即
    告訴人陳淑卿於警詢及偵查中指訴發生車禍經過及被告於肇
    事後，未報警亦未停留於現場逕行離去等情明確，且有臺南
    市政府警察局110年1月6日南市警鑑字第1090679160號鑑定
    書1份、臺南市政府警察局麻豆分局道路交通事故現場圖1份
    、臺南市政府警察局麻豆分局道路交通事故調查報告表（一
    ）、（二）各1份、臺南市政府警察局麻豆分局交通分隊疑
    似道路交通事故肇事逃逸追查表1紙、臺南市政府警察局麻
    豆分局刑案現場勘察採證照片-「車號000-0000號自小客車
    涉嫌A2肇事逃逸案」共28張各件在卷可稽，被告於本院審理
    時之自白與事實相符，應堪採信。又告訴人陳淑卿因本件車
    禍受有左側足部開放性傷口內側13公分、外側7公分、左側
    手肘挫傷、左側踝部挫傷、左側足部挫傷及左足蜂窩組織炎
    等傷害等情，亦有奇美醫療財團法人柳營奇美醫院診斷證明
    書、台灣基督長老教會新樓醫療財圑法人麻豆新樓醫院診斷
    證明書各1紙在卷可參。綜此，被告所為過失傷害及肇事逃
    逸之公共危險等犯行，均事證明確，堪以認定，應依法論科
    。
三、
　㈠按行為後法律有變更者，適用行為時之法律。但行為後之法
    律有利於行為人者，適用最有利於行為人之法律，刑法第2
    條第1項定有明文。被告行為後，刑法第185條之4業經修正
    ，於110年5月21日三讀通過，並經總統於110年5月28日以華
    總一義字第11000050241號令公布，自110年5月30日施行。
    修正前刑法第185條之4係規定：「駕駛動力交通工具肇事，
    致人死傷而逃逸者，處1年以上7年以下有期徒刑」，修正後
    則規定：「駕駛動力交通工具發生交通事故，致人傷害而逃
    逸者，處6月以上5年以下有期徒刑；致人於死或重傷而逃逸
    者，處一年以上七年以下有期徒刑。犯前項之罪，駕駛人於
    發生交通事故致人死傷係無過失者，減輕或免除其刑」，此
    次修法係鑑於司法院釋字第777號解釋，認為過去刑法第185
    條之4肇事逃逸罪有關「肇事」要件有違法律明確性原則，
    且現行刑度規定對情節輕微個案過苛而不符憲法罪刑相當原
    則，為使刑事法律責任更為明確，除將「肇事」之要件修正
    為「發生交通事故」，且縱使駕駛動力交通工具發生交通事
    故致人死傷係無過失，其逃逸者，亦予以處罰，課以交通事
    故當事人應停留在現場向傷者或警察等有關機關表明身分，
    並視現場情形通知警察機關處理、協助傷者就醫、對事故現
    場為必要之處置等責任，以免發生二次事故確保公眾交通安
    全及人身保障，並符合法律明確性原則。復依法益侵害之結
    果，分別規定致人傷害而逃逸者，處6月以上5年以下有期徒
    刑，致人於死或重傷而逃逸者，處1年以上7年以下有期徒刑
    ；另就駕駛人於發生交通事故致人死傷係無過失之情形，設
    有減輕或免除其刑之規定，以兼顧個案情節輕重之適當處罰
    ，並合於憲法罪刑相當原則之要求。而本件被告對於車禍事
    故之發生具有過失責任，告訴人因本件車禍所受之傷害並未
    達於刑法第10條所示之重傷害程度或導致死亡結果，則經比
    較新舊法之結果，修正後之新法應較有利於被告，爰依刑法
    第2條第1項但書規定，適用被告裁判時之修正後即現行刑法
    第185條之4之規定論處。
　㈡故核被告所為係犯刑法第284條前段之過失傷害罪、同法第18
    5條之4第1項前段之駕駛動力交通工具發生交通事故致人傷
    害逃逸罪。被告所犯前揭2罪，犯意各別，行為互異，應予
    分論併罰。茲審酌被告駕車行駛於道路時，本應注意道路交
    通安全規則之相關規定，以維護行車安全，竟仍疏於注意，
    肇生本件車禍並致告訴人受傷，另考量告訴人所受傷害之範
    圍、程度，因而承受身體及心理上之苦痛、被告於犯後坦承
    過失，但尚未實質賠償告訴人之損害或與告訴人達成和解之
    犯罪後態度；另斟酌被告駕駛自用小客車與告訴人發生交通
    事故，致告訴人受有前述傷勢後，竟未協助救護、留存個人
    聯絡資訊或留待員警前來事故現場為必要之處理，旋即逃逸
    ，未顧及告訴人安全，對告訴人造成之危害程度，所為非無
    可議之處，惟念被告犯後終能於本院審理中坦承犯行，顯見
    並非全無悔意，兼衡被告品行、智識程度、家庭、經濟狀況
    （均詳卷）等一切情狀，分別量處如主文所示之刑，並均諭
    知易科罰金之折算標準。
據上論斷，應依刑事訴訟法第273條之1第1項、第299條第1項前
段，刑法第2條第1項但書、第284條前段、第185條之4第1項前段
、第41條第1項前段，判決如主文。
本案經檢察官盧駿道到庭執行職務。
中　　華　　民　　國　　111 　年　　7 　　月　　5 　　日
                      刑事第九庭  法　官  卓穎毓
以上正本證明與原本無異。
如不服本判決應於收受本判決後20日內向本院提出上訴書狀，並
應敘述具體理由。其未敘述上訴理由者，應於上訴期間屆滿後20
日內向本院補提理由書狀（均須按他造當事人之人數附繕本）「
切勿逕送上級法院」。 
　　　　　　　　　　　　　　　　　書記官  歐慧琪
中　　華　　民　　國　　111 　年　　7 　　月　　5 　　日
附錄論罪科刑法條
中華民國刑法第284條
因過失傷害人者，處1年以下有期徒刑、拘役或10萬元以下罰金
；致重傷者，處3年以下有期徒刑、拘役或30萬元以下罰金。
中華民國刑法第185條之4
駕駛動力交通工具發生交通事故，致人傷害而逃逸者，處6月以
上5年以下有期徒刑；致人於死或重傷而逃逸者，處1年以上7年
以下有期徒刑。
犯前項之罪，駕駛人於發生交通事故致人死傷係無過失者，減輕
或免除其刑。